【裁判字號】    90,訴,926
【裁判日期】    900822
【裁判案由】    給付貨款
【裁判全文】
臺灣臺南地方法院民事判決  九十年度訴字第九二六號
    原      告  柏騰興業有限公司
    法定代理人  甲○○
                            送.
    被      告  建琪貿易有限公司
    法定代理人  丙○○
右當事人間請求給付貨款事件，本院判決如左：
    主    文
被告應給付原告新台幣伍拾捌萬肆仟佰零玖元，及自民國九十年四月四日起至清償
日止按週年利率百分之五計算之利息。
訴訟費用由被告負擔。
本判決於原告以新台幣壹拾玖萬元供擔保後，得假執行。但被告如於假執行程序實施
前以新台幣伍拾捌萬肆仟佰零玖元為原告預供擔保後，得免為假執行。
    事    實
甲、原告方面：
一、聲明：求為判決如主文第一項所示並陳明願擔保請准宣告假執行。
二、陳述：
（一）原告公司在八十八、八十九年向被告承購通路貨品多批，除尚欠貨款新台幣（
      下同）二十二萬七千五百五十一元未付外，餘款均已付清，惟嗣後因檔期已過
      ，致被告同意退貨價金七十二萬三千一百九十三元，並代墊退貨運費一萬九千
      八百三十九元，及加代退百分之七即一萬八千二百零四元，代送百分之八即五
      萬零六百二十四元，合計八十一萬一千八百六十八元，從而扣除原告所欠之上
      開貨款二十二，七千五百五十一元，仍應退還溢收貨款及代墊款項五十八萬四
      千三百零九元。
（二）原告退貨時就有附退貨單供被告核對，謝文龍無須簽確認單。從以前就是謝文
      龍來核對帳收款及簽支票。他對業務很瞭解亦有權限，有些貨是由原告業務員
      直接退貨給被告公司。
三、證據：提出確認單、促銷報價申請書、支票簽收單各一件為證，並聲請訊問證人
    許進旺。
乙、被告方面：
一、聲明：求為判決駁回原告之訴，如受不利判決願供擔保，請准宣告免為假執行。
二、陳述：
（一）按被告公司之業務主任謝文龍固曾於八十九年十月十三日在所謂之確認單上簽
      名，然此係由於原告之前陸續基於瑕疵之理由以郵寄方式強行分批退貨予被告
      ，被告則否認所送交予原告之貨物存有瑕疵，由於被告在原告以郵寄方式強行
      分批退貨時未曾詳細紀錄其品名、數量、時間等致被告乃無從自自有之資料中
      核對出原告曾退貨之品名、數量、時間，其後被告公司乃由業務主任謝文龍向
      原告索取退貨單欲攜回被告公司核對原告曾退貨之品名、數量、時間暨並無瑕
      疵，然原告卻乘機要求謝文龍必須簽署系爭確認單後始願讓謝文龍將退貨單攜
      回被告公司核對，謝文龍即係基於欲取回退貨單供被告公司核對之原因而簽署
      系爭之確認單、非係基於確認系爭之確認單上之數據無誤而簽署，故系爭經謝
      文龍簽名之確認單不能證明原告之主張為真正致原告自須就其主張另行舉證，
      就此除可傳訊證人謝文龍為證外，另可由經驗法則推敲得證，蓋以加果謝文龍
      係基於確認系爭之確認單上之數據無誤之原因、非係基於欲取回退貨單供被告
      公司核對之原因而簽署系爭確認單者則何以謝文龍簽署系爭確認單之同時原告
      即交付退貨單予謝文龍呢，此乃顯而易見之理。
（二）次按，更何況，謝文龍僅係被告公司之業務主任而非職司會計財務之主管致確
      認帳款乙事顯非屬謝文龍之職務或權限之範圍，從而即使謝文龍果係基於確認
      系爭之確認單上之數據無誤之原因而簽署系爭確認單者，亦因謝文龍並無代理
      被告公司確認該等帳款之權限致系爭確認乃對被告公司不生拘束力，以此而論
      則原告所提出經謝文龍簽名之確認單亦不能證明原告之本件請求確屬合法正當
      者。再退言之，縱又認謝文龍所簽署之系爭確認單之效力可及於被告公司致被
      告公司應受系爭確認單之拘束者，然謝文龍所簽署之系爭確認單亦僅表明各項
      帳款之金額，至於原告基於貨品之瑕疵而退貨是否有理（即此關涉到原告是否
      有所溢付）、暨被告是否業已同意將確認單上之溢付金額五十八萬四千三百零
      九元返還予原告等節則並未於系爭確認單上有所表明（如系爭確認單上之溢付
      金額處理方式欄所示之兩種處理方式「於次月五日前退還柏騰公司」、「於次
      月五日前補足等額通路貨品」則均未予以勾選，可見該確認單絕未就上開「原
      告基於貨品之瑕疵而退貨是否有理」、「被告是否業已同意將確認單上之溢付
      金額五十八萬四千三百零九元返還予原告」等兩項關鍵問題有所處理至明），
      是以此論則原告所提出經謝文龍簽名之確認單亦不能證明原告之本件請求確屬
      合法正當者至明。
（三）原告並未提出其退貨予被告之退貨單致本件原告退貨之品名、數量、時間暨是
      否貨品具有瑕疵者即無從核對，從而原告之訴即無理由而不應准許。
      按謝文龍於簽署系爭確認單後所自原告處攜回欲供被告公司核對之所謂退貨單
      係如證一號柏騰公司退貨專用單、證二號柏騰公司退貨專用單、證三號柏騰興
      業有限公司倉庫貨品退廠專用單、證四號亞太聯合物流股份有限公司柏騰退廠
      出貨單等所示。如前所述，由於被告在原告以郵寄方式強行分批退貨時未曾詳
      細紀錄其品名、數量、時間等致被告乃無從自有之資料中核對出原告曾退貨之
      品名、數量、時間，其後被告公司乃由業務主任謝文龍向原告索取退貨單欲攜
      回被告公司核對原告曾退貨之品名、數量、時間暨並無瑕疵，然原告所交付予
      謝文龍之上開退貨單中，僅證三號柏騰興業有限公司倉庫貨品退廠專用單影本
      十二紙、金額合計五千五百三十二元之部份確屬原告柏騰公司退貨予被告建琪
      公司者，其餘之證一號及證二號柏騰公司退貨專用單則係屈臣氏退貨予原告柏
      騰公司之退貨單而非原告退貨予被告之退貨單致被告無從憑之核對、證四號亞
      太聯合物流股份有限公司柏騰退廠出貨單則係亞太物流退貨予原告柏騰公司之
      退貨單而非原告退貨予被告之退貨單致被告亦屬無從憑之核對，暨無從核對原
      告本件請求之退貨是否有重複計算之情形。是就此則原告自應舉出其退貨予被
      告之退貨單供被告為核對，否則原告之本件請求即無理由。
（四）退言之，本件原告亦不得依據被告所簽訂之促銷報價申請書之約定而為退貨之
      主張，故倘原告仍不能舉證證明所退貨品確有瑕疵者則原告即不能退貨、更不
      得基於退貨而為本件之請求按原告在其支付命令聲請狀中明確主張「惟嗣後，
      發現部份貨品有瑕疵，致債務人同意退貨價金七十二萬三千一百九十三元．．
      ．」，其後原告在九十年六月之民事準備書狀中又再度明確地主張「惟嗣後發
      現被告出貨部份有瑕疵存在，致被告同意退貨價金七十二萬三千一百九十三元
      ．．．」。然姑且不論原告尚未證明其果有退貨七十二萬三千一百九十三元予
      被告，縱認原告果曾退貨七十二萬三千一百九十三元予被告者，原告亦未舉證
      證明其所退之貨品之全部或部份確有瑕疵致被告在九十年六月廿七日之答辯狀
      第二段中乃具體要求原告就貨品之瑕疵負舉證責任。原告因無從舉證被告之貨
      品確有瑕疵，致乃於  鈞院九十年六月廿七日庭訊時改稱「我們不是依貨品的
      瑕疵而退貨，係依被告所簽訂之促銷報價申請書所約定之『（３）檔期結束後
      經本公司通知請於三日內自行回收退貨，如未能如期載回，本公司將自行寄出
      或所衍生倉租、費用概由貴廠商自行負擔，不週之處，敬請見諒』而退貨」云
      云。惟查，倘原告之上開改口說詞為真者，則原告自可依據被告所簽訂之促銷
      報價申請書無條件退貨，原告既然能有如此強而有力之主張可資為據，何以原
      告卻要在支付命令聲請狀中、暨在九十年六月之民事準備書狀中兩度不但絕口
      不提「依被告所簽訂之促銷報價申請書退貨」、亦且反而斤斤主張係因被告之
      貨品存有瑕疵而退貨呢，可見本件原告縱有退貨者則其退貨亦絕非被告所簽訂
      之促銷報價申請書上之春節檔期活動內之貨物，否則原告之前後主張便不致存
      有如上之重大矛盾矣。更何況，被告所簽訂之促銷報價申請書係約定「活動名
      稱：春節（被告按：八十九年之春節檔期大約係在八十九年一月下旬至八十九
      年二月中旬間）．．．４以上以屈臣氏、康是美進價（含稅）計算．．．（３
      ）檔期結束後經本公司通知請於三日內自行回收退貨，如未能如期載回，本公
      司將自行寄出或所衍生倉租、費用概由貴廠商自行負擔，不週之處，敬請見諒
      」云云，依被告九十年六月廿七日答辯狀所附之證四號亞太聯合物流股份有限
      公司柏騰退廠出貨單則可知縱認原告確有該等退貨者然該等退貨亦顯然非係上
      開被告所簽訂之促銷報價申請書中所示「４以上以屈臣氏、康是美進價（含稅
      ）計算」之檔期活動內之貨品致原告乃不得援引上開被告所簽訂之促銷報價申
      請書而為退貨，由此益證原告之主張毫無足取；再者，原告亦未證明其所退之
      貨品均係被告所簽訂之促銷報價申請書上之檔期促銷貨品、更未證明其曾於檔
      期結束後通知被告於三日內將貨品自行收回致原告更加不能援引被告所簽訂之
      促銷報價申請書而為退貨；尤其，依被告所簽訂之促銷報價申請書上之記載「
      活動名稱：春節．．．（３）檔期結束後經本公司通知請於三日內自行回收退
      貨」可知原告就該春節檔期之貨物至遲應於八十九年二月底前通知被告收回或
      退回予被告，然依被告九十年六月廿七日答辯狀所附之證一號至證四號退貨單
      可知縱認原告確有退貨者而該等退貨亦係在八十九年三月十五日至八十九年八
      月廿八日之間、且原告亦未舉證證明其曾依限通知被告收回退貨，從而本件原
      告如何能夠證明其在八十九年三月十五日至八十九年八月廿八日間所退回之貨
      品即係被告所簽訂之促銷報價申請書上之檔期促銷貨品呢，是益證原告就本件
      退貨實不能援引被告所簽訂之促銷報價申請書而為主張至明。基上，倘原告不
      能舉證證明所退之貨品確有瑕疵者，則原告之退貨行為即無所據，則原告基於
      退貨而為之本件請求即不應准許。
三、證據：提出退貨柏騰公司退貨專用單十紙、柏騰公司退貨專用單一０九紙、柏騰
    興業有限公司倉庫貨品退廠專用單十二紙、亞太聯合物流股份有限公司柏騰退廠
    出貨單二十九紙（均影本）為證，並聲請訊問證人謝文龍、田文瑜。
    理    由
一、本件原告起訴主張：伊公司在八十八、八十九年向被告承購通路貨品多批，除尚
    欠貨款二十二萬七千五百五十一元未付外，餘款均已付清，惟嗣後依約退貨，被
    告同意退貨價金七十二萬三千一百九十三元，並代墊退貨運費一萬九千八百三十
    九元，及加代退百分之七即一萬八千二百零四元，代送百分之八即五萬零六百二
    十四元，合計八十一萬一千八百六十八元，從而扣除原告所欠之上開貨款二十二
    ，七千五百五十一元，被告仍應退還溢收貨款及代墊款項五十八萬四千三百零九
    元。
二、被告則以：被告公司之業務主任謝文龍固在確認單上簽名，然此係由於原告之前
    陸續基於瑕疵之理由以郵寄方式強行分批退貨予被告，被告乃無從自自有之資料
    中核對出原告曾退貨之品名、數量、時間，乃由謝文龍向原告索取退貨單核對然
    原告卻乘機要求謝文龍必須簽署系爭確認單，又謝文龍僅係被告公司之業務主任
    任而非職司會計財務之主管，致確認帳款乙事顯非屬謝文龍之職務或權限之範圍
    。原告所交付謝文龍之退貨單含第三人退貨給原告公司，致被告亦屬無從憑之核
    對，本件並非無條件退貨，原告仍應舉證證明所退貨品確有瑕疵者或係檔期內之
    貨品始得主張退貨等語資為抗辯。
三、原告主張：伊公司於八十八、八十九年間向被告購買通路貨品多批，尚欠貨款二
    十二萬七千五百五十一元未付，惟因依兩造之約定原告得於促銷檔期後退貨給被
    告，合計退貨款為八十一萬一千八百六十元，扣除上開未付款，被告仍應退還溢
    收貨款及代墊款項五十八萬四千三百零九元，被告公司之業務代表謝文龍業已簽
    具確認單一情，業據其提出確認單及促銷報價申請書各一件為證，被告對上開文
    書之真正不爭執，惟以前情置辯，則本件所應審究者為謝文龍就本件退貨業務是
    否為有權代理？謝文龍簽具確認單之真意為何？原告得否向被告請求溢付之貨款
    ？四、經查被告固辯稱：謝文龍僅係被告公司之業務主任而非職司會計財務之主
    管，致確認帳款乙事顯非屬謝文龍之職務或權限之範圍，從而即使謝文龍果係基
    於確認系爭確認單上之數據無誤之原因而簽署系爭確認單者，亦因謝文龍並無代
    理被告公司確認該等帳款之權限，致系爭確認乃對被告公司不生拘束力云云，惟
    查兩造間業務之往來均係謝文龍在處理，業據證人謝文龍到庭證述明確，觀之本
    件通路商品促銷契約亦係謝文龍代理被告公司簽訂促銷報價申請書，被告亦不爭
    執謝文龍在本件促銷契約之代理權限，雖稱謝文龍曾請示被告公司業務主管才簽
    促銷報價申請書，惟此係被告公司內部之作業程序，尚難執此認謝文龍對原告之
    業務往來之代理權限是有限制，又原告用以支付被告貨款之票據亦均係謝文龍簽
    收，益徵謝文龍就兩造之業務往來有全權代理之權限，此外被告亦無法舉證證明
    被告公司另有第三人負責與原告接洽業務。是被告辯稱其業務謝文龍無權代理被
    告與原告處理退貨事宜云云，即難憑採。
五、又被告另辯稱被告公司業務謝文龍簽具確認單係為取回退貨單，並非確認兩造之
    溢付貨款云云，惟觀之上開確認單係載「茲由建琪貿易公司（即被告）確認至民
    國八十九年十月份為止，柏騰興業有限公司（即原告）依約代理之通路貨品，其
    預付貨款暨銷貨金額等明細如下附表無誤：：截至該月份尚欠柏騰興業有限公司
    五十八萬四千零九元，：：通路貨品供應商建琪貿易有限公司：：業務代表謝文
    龍」等情，有原告提出謝文龍所簽具確認單附卷可稽，其中並無支隻片語載明該
    確認單係為取回退貨單而簽具，又據證人謝文龍稱該確認單上金額數據均係其填
    載，則證人謝文龍若非曾加以核對，豈會任意填載，而未附註確切金額應伺被告
    公司核對等等，參以證人即被告公司業務主管田文瑜亦陳稱知道謝文龍簽具確認
    單一事，何以均未見被告公司去函撤銷上開確認單，又被告亦一再陳稱兩造本件
    退貨糾紛應由原告提出交託運行之託運單或被告公司之簽收單始得憑以確認兩造
    之退貨款，則被告公司業務謝文龍更無因要取回退貨單之而簽具確認單之必要，
    又縱如被告所述係為取回退貨單憑以核對始簽具確認單屬實，惟本件退貨係在八
    十九年三月至八十九年八月間，而被告係在八十九年十月十三日簽具確認單，其
    固辯稱取回後已向原告公司反應，惟為原告所否認，被告亦未舉證以實其說，則
    其間被告均未撤銷確認單，亦未反應有何與確認單不符之情事，嗣原告起訴請求
    後始泛言係為取回退貨單始簽確認單，前後矛盾，是被告上開辯詞，已非可採。
六、復查，被告雖辯稱：原告須先證明貨品有瑕疵，且謝文龍取回之退貨明細其中有
    第三人退貨給原告之退貨單，原告應另提出託運單或簽收單為憑云云，惟依兩造
    不爭執之促銷報價申請書所載「（３）檔期結束後經本公司通知請於三日內自行
    回收退貨，如未能如期載回，本公司將自行寄出或所衍生倉租、費用概由貴廠商
    自行負擔，不週之處，敬請見諒」，是原告本得無條件將貨退回，而無須證明貨
    品瑕疵，是被告辯稱原告須先證明貨品有瑕疵云云，亦非可採，又原告所交付之
    退貨單即退貨明細（即證一至證四部分），被告固辯稱僅其中證三柏騰興業有限
    公司倉庫貨品退廠專用單確屬原告退貨予被告公司之憑證者，惟證人謝文龍於本
    院時即證稱亦曾收過證四之亞太聯合物流股份有限公司柏騰退廠出貨單，參以謝
    文龍將上開含另二類（即證一、證二之柏騰公司退貨專用單）均帶回被告公司以
    觀，若上開退貨單即退貨明細非為被告所承認，謝文龍又何須將退貨單帶回憑以
    核對，且原告係介於供貨商（即被告）與一般通路（如屈臣氏）之間為訂貨及運
    送之業務，通路退貨後本得無條件將貨退給供應商，是原告應無必要不將貨退給
    供應商即被告，又被告辯稱兩造係以簽收單對帳，惟經本院訊問證人即託運行負
    責人許進旺稱「（你們公司有受原告委託運？其作業流程之事實經過如何？）有
    的，通常受貨人簽收後，簽收單我們帶回歸檔，而不給託運人，會給託運人託運
    單。貨沒送到時，會請示託運人如何處理，我們有接受原告託運，原告有拿託運
    單，可確認原告有託運，但因已逾六個月，無法再查考了，因我們的資料只保存
    六個月」。按託運行之簽收單通常係由託運行自行保管，是被告要求原告提出簽
    收單亦與一般交易習慣不符，又因系爭退貨係在八十九年三月至八月間，被告亦
    自承無法在由其自有之資料憑以核對退貨，則被告應於第一時效內要求原告提出
    託運單或簽收單以確定雙方權益，反而取回退貨單並簽具確認單，則原告因時間
    之經過而無法提出託運單或簽收單，亦屬不可歸責原告，被告嗣後空言退貨單係
    第三人退貨給原告、原告未舉證貨品有何瑕疵云云，實有違誠信，被告上開所辯
    ，亦均不可採。從而原告依兩造之促銷契約之法律關係請求被告給付伍拾捌萬肆
    仟佰零玖元及自支付命令送達被告之翌日即九十年四月四日起至清償日止按週
    年利率百分之五計算之法定遲延利息，為有理由，應予准許。
七、假執行之宣告：
    兩造均陳明願供擔保，聲請宣告假執行或免為假執行，赹核無不合，爰酌定相當
    擔保金額併准許之。
八、結論：原告之訴為有理由，依民事訴訟法第七十八條、第三百九十條第二項、第
    三百九十二條，判決如主文。
中      華      民      國    九十      年      八      月    二十二    日
                                臺灣臺南地方法院民事第一庭
~B法      官  周素秋
右為正本係照原本作成
如對本判決上訴，須於判決送達後廿日內向本院提出上訴狀
中      華      民      國    九十      年      八      月    二十三    日
~B法院書記官  洪淵重


司法院資訊處製作；財團法人民間司法改革基金會備份。
